---
title: "Untitled"
output: html_document
date: "2025-02-26"
---

```{r setup, include=FALSE}
knitr::opts_chunk$set(echo = TRUE)
```

Para los problemas hechos en la tarea 1

1.- Hallar el grádo de pertenencia mediante las correspondientes funciones de membresia

2.- Una vez identificadas las formulas, evaluar que rango de pertenencia va a tener la salida.

# Funciones necesarias

## Función Sigmoidal

$$
A(x) =
\begin{cases} 
0, & \text{si } x < 0, \\
2[(x-a)/(b-a)]^2 , & x>a \text{ y } x\leq m, \\
1-2[(x-a)/(b-a)]^2 , & \text{si } x>m \text{ y } x<b, \\
1, & \text{si } x \geq b.
\end{cases}
$$

## Función Trapezoidal

$$
A(x) =
\begin{cases} 
0, & \text{si } (x\leq a) \text{ o } (x\geq d), \\
(x-a)/(b-a) , & \text{si }x > a \text{ y } x<b, \\
1 , & \text{si } x > b \text{ y } x<c, \\
(d-x)/(d-c), & \text{si } x > c \text{ y } x<d.
\end{cases}
$$

```{r}
#### Defino la función trapezoidal ####
trapezoidal = function(a,b,c1,d,x){

#a = 0
#b = 1
#c1 = 3
#d = 4
# Entra 
#el vector de parametros
#v = c(a,b,c,d)
#x = 3

# Caso 1, evalua si se sale de los rangos y devuelve 0
if(x<=a|x>=d){
  # Devolver 0
  return(0)
}
# Caso 2, Evalua cuanto hay entre el inicio u el primer pico del trapecio
if(x>a & x<=b){
  # Devolver (x-a)/(b-a)
  return((x-a)/(b-a))
}
# Caso 3, Evalua en la zona plana
if(x>b & x<c1){
  # Devolver 1
  return(1)
}
# Caso 4, Evalua la parte final del trapecio
if(x>=c1 & x<d){
  # Devolver 1
  return((d-x)/(d-c1))
  }
}
```


# Declarar el problema

Se tiene el problema de determinar cuanta propina dejarle a un mesero en un restaurante después de comer. Para ello, se toman en cuenta las variables de Servicio y la Comida.

A continuación se listan los valores de las variables lingüísticas que se propusieron para SERVICIO, COMIDA y PROPINA como sigue:

*   Servicio: Malo (0,4), Regular (3.5,8) y Bueno (7.5,10).
*   Comida: Malo (0,30), Normal (25,60), Buena (50,95) y Excelente (85 a 100)
*   Propina: Baja (0 a 5), Normal (4 a 14.5) y Alta (11,20).


```{r}
# Definir por variables los rangos
#### Variable de Servicio ####
ServicioMalo = c(0,0,3.5,4)
ServicioRegular = c(3.5,4,7,8)
ServicioBueno = c(7.5,8,10,10)

#### Variable de Comida ####
ComidaMala = c(0,0,25,30)
ComidaNormal = c(25,30,50,60)
ComidaBuena = c(50,60,85,95)
ComidaExcelente = c(85,100,100,100)


#### Variable de Propina ####
PropinaoBaja = c(0,0,0,4.5)
PropinaNormal = c(4,7,10 ,15)
PropinaAlta = c(11,16,20,20)

```


















